【裁判字號】    90,上易,432
【裁判日期】    900412
【裁判案由】    竊盜
【裁判全文】
臺灣高等法院臺南分院刑事判決            九十年度上易字第四三二號  Ａ
      上  訴  人
      即  被  告  丙  ○  ○
      共      同
      選任辯護人  蔡  錦  得
右上訴人因竊盜案件，不服臺灣雲林地方法院八十九年度易字第七一六號中華民國九
十年一月三十一日第一審判決（起訴案號：臺灣雲林地方法院檢察署八十九年度偵字
第三四二八號），提起上訴，本院判決如左：
      主      文
原判決撤銷。
丙○○竊盜，處有期徒刑拾月。緩刑參年。
乙○○無罪。
      事      實
一、丙○○係松正營造有限公司（下稱松正公司）之名義負責人，於民國（下同）八
    十九年三月一日，因承攬台電地下電纜線工程，而以松正公司名義，在雲林縣虎
    尾鎮廉使里里長林西助、里幹事王坤煙之見證下，向甲○○承租坐落於雲林縣虎
    尾鎮○○段第二八七一號土地，做為堆置工程材料及砂石之場所。詎丙○○竟意
    圖為自己不法之所有，自承租後八十九年三、四月間某日起，即僱用不知情之工
    人一名，在上開土地上竊取長四十八．五公尺、寬十七．一公尺、深度三．四公
    尺，數量約二千八百一十九．七九立方公尺之土石，嗣於八十九年四月七日，甲○○前往上開土地查看時，始發現上情。
二、案經被害人甲○○告訴台灣雲林地方法院檢察署檢察官偵查起訴。
      理      由
壹、被告丙○○部分：
一、上訴人即被告丙○○固坦承因向榮福股份有限公司承攬台電地下電纜線工程，而
    於右揭時地挖取土石之事實，然矢口否認有何竊盜犯行，並辯稱：我向甲○○承
    租時，雙方已有約定如有需要可以挖取前開土地上之土石，事後再予以回復原狀
    即可，所以才在租賃契約末處載明「承租人放棄承租時，須將地面回復原高程度
    ，並將地面下一尺內土地搗鬆」之約定；且我們自三月二日起即開始挖取土石，
    甲○○不可能不知道，但甲○○並無反對之意思云云。經查：
    （一）右揭事實，業據告訴人甲○○指述綦詳，並有租賃契約書一紙附卷可稽。
          而上開土地被竊取之土地長四十八．五公尺、寬十七．一公尺，深度三．
          五公尺，有雲林縣警察局虎尾分局八十九年八月十五日虎警刑字第七七九
          一號函及檢附之測量成果圖一份在卷可稽，且被告與告訴人甲○○、告訴
          人之友人林美男及警員一同參與測量之過程，並經雙方協調後達成以深度
          三．四公尺為標準計算數量等情，亦據證人即雲林縣警察局虎尾分局警員
          吳承憲及證人林美男到庭證述在卷，並有現場照片三十四幀在卷可參，是
          被告辯稱測量體積有誤云云，委無足採。
    （二）又查，被告丙○○與告訴人甲○○於八十九年三月一日訂約時，並未有何
          得挖取土石之約定，被告丙○○亦未言明使用本件土地時會挖取土石，另
          因土地經置放材料或受卡車輾壓後，土地會變硬結實而無法供耕種之用，
          所以才訂立末款「承租人放棄承租時，須將地面回復原高程度，並將地面
          下一尺內土地搗鬆」之約定，並在訂約時要求被告返還土地時，應將土地
          整平，並將土地挖鬆等情，業經證人林西助、王坤煙於偵、審中分別證述
          明確。被告嗣改稱在訂約前即與告訴人有約定可能會挖取告訴人之土石，
          但因契約空白處不多致未記載，後來因為我們挖太多，告訴人才向我們要
          補償費，後來補償費談不攏，告訴人才告我云云，然土石非價值菲薄之物
          ，如欲取用，豈有未於契約上明確約定數量、價格而僅籠統同意之理。雖
          被告丙○○又辯稱：告訴人尚到本件土地察看，應知其土石被挖取而未表
          示反對之意思，且於告訴人發現後，與告訴人協調補償費時，告訴人亦表
          示同意云云，惟告訴人堅稱其至八十九年四月七日始發現等語在卷，而證
          人即松正公司副理吳聰喬雖到庭證述常在本件土地上遇見告訴人等語，然
          又證稱：「我們承租後一、二個星期材料就進場了，大概在清明節時因材
          料不夠，才開始挖土，挖一點告訴人就發現，後來里長也知道，告訴人於
          四月七日就和我老闆（被告丙○○）談，我不記得他們談的詳細內容，只
          是告訴人應該是有同意，否則我們不可能繼續挖」等語在卷，是依證人吳
          聰喬所證稱挖取土石之時間核與告訴人發現之時間相近，尚難認被告所辯
          告訴人早已得知土石被挖一節屬實，且證人僅以主觀意見揣測告訴人於協
          調時有同意挖取之表示，亦無從證實被告辯稱告訴人於協調時亦有同意云
          云為真。又縱使告訴人於事後與被告協調時有何同意之表示，亦屬事後告
          訴人追究與否之態度，無從解免被告丙○○未得告訴人同意，即竊取本件
          土地土石之竊盜犯行。再參以被告丙○○先辯稱事前曾取得告訴人同意，
          嗣又辯稱告訴人事後並無表示反對之意思，前後矛盾不一，益徵告訴人於
          訂約時並未有任何同意挖取土石之表示甚明。
    綜上所述，被告所辯，顯屬事後卸責之詞，不足採取。本件事證明確，被告犯行
    ，堪以認定。
二、核被告丙○○所為，係犯刑法第三百二十條第一項竊盜罪。被告利用不知情之工
    人一名為之，係間接正犯。原審認被告之罪證明確，因予論罪科刑，固非無見。
    惟查被告僅供承雇用泰勞一名駕挖土機在上開土地上挖取土石，且事實上現場僅
    有一部挖土機，有照片附卷足稽，僅供一名司機使用，因之，被告上開僅雇一名
    非數名工人乙節之供述，堪予採信。原判決認被告僱用不知情之工人「數名」，
    在上開土地上竊取土石，尚乏實據。又本院如下所述認被告乙○○之罪證不足，
    原判決認其與被告丙○○成立共同正犯，亦有未洽。被告上訴意旨否認犯罪而指
    摘原判決有不當之處，雖無理由，惟原判決此部分既有上開可議之處，應予撤銷
    改判。審酌被告之素行、為一己私利，竊取他人砂石圖利，危害告訴人之權益，
    犯後已賠償告訴人損失，有調解書一份附本院卷足稽等一切情狀，量處如主文第
    二項所示之刑。又查被告未曾受有期徒刑以上刑之宣告，有卷內前科表可查，經
    此偵審程序及科刑判決之教訓，應知警惕諒無再犯之虞，本院認所宣告之刑，以
    暫不執行為適當，併諭知緩刑三年，以勵自新。
貳、被告乙○○部分：
一、公訴意旨以：被告乙○○與同案被告丙○○係夫妻，雖各為松正營造有限公司（
    下稱松正公司）及明松實業股份有限公司（下稱明松公司）之名義負責人，然實
    際上均共同參與松正公司之經營。二人向甲○○承租坐落於雲林縣虎尾鎮○○段
    第二八七一號土地，做為堆置工程材料及砂石之場所。詎竟共同意圖為自己不法
    所有之犯意聯絡，自承租後八十九年三、四月間某日起，即僱用不知情之工人數
    名，在上開土地上竊取長四十八．五公尺、寬十七．一公尺、深度三．四公尺，
    數量約二千八百一十九．七九立方公尺之土石，嗣於八十九年四月七日，甲○○
    前往上開土地查看時，始發現上情。因認被告乙○○共同涉犯刑法第三百二十條
    第一項竊盜罪嫌等語。
二、按犯罪事實應依證據認定之，無證據不得推定其犯罪事實，又不能證明被告犯罪
    者，應諭知無罪之判決，刑事訴訟法第一百五十四條、第三百零一條第一項分別
    定有明文。又認定不利於被告之事實，須依積極證據，苟積極證據不足為不利於
    被告事實之認定時，即應為有利於被告之認定，更不必有何有利之證據（最高法
    院三十年上字第八一六號判例參照）。再事實之認定，應憑證據，如未能發現相
    當證據，或證據不足以證明，自不能以推測或擬制之方法，為裁判基礎（最高法
    院四十年台上字第八六號判例參照）。又告訴人之告訴，本以使被告受刑事訴追
    為目的，故其陳述是否與事實相符，自應調查其他證據，以資審認，苟其所為攻
    擊之詞，尚有瑕疵，則在此瑕疵未予究明以前，即不能遽採為斷罪之基礎（最高
    法院五十二年台上字第一三００號、六十一年台上字第三０九九號判例參照）。
三、訊據上訴人即被告乙○○自始至終堅決否認有何竊盜犯行，並辯稱：整件事我均
    不知情，我亦未參與松正公司在雲林縣虎尾鎮之工程，平日係獨自經營明松公司
    為業，我只是在訂立本件土地租賃契約時，因丙○○之父突因急症，故至雲林縣
    虎尾鎮之工地找丙○○，適丙○○正欲與甲○○訂約始與丙○○一同到場，因甲○○不識字，而幫忙書寫契約，又事後聽聞此事，為解決本件糾紛，始參與和解
    一、二次而已等語。經查：被告乙○○係明松實業股份有限公司（下稱明松公司
    ）之名義負責人，經營有關機械等修理買賣業務，與同案被告丙○○經營松正公
    司係以從事營造土木工程業務，有所不同，此有經濟部執照載明所營事業項目不
    同在卷足稽（見偵查卷第二十五頁、原審卷第六十三頁）。再者，本案之台電地
    下電纜線工程，係松正公司所承攬，均由同案被告丙○○與榮福股份有限公司接
    洽，明松公司並未參與承攬，此有榮福股份有限公司八十九年十二月四日、二十
    六日（八九）服配發字第一三０九、一三八０號函文二份在卷可稽（見原審卷第
    一０五頁、第一二一頁）。又被告乙○○於訂立本件租賃契約時雖有在場，並在
    該契約書末款代書「承租人放棄承租時，須將地面回復原高程度，並將地面下一
    尺內土地搗鬆」等字，然該契約書之乙方訂約人乃是松正公司及同案被告丙○○
    ，而非明松公司或被告，由此即知係同案被告丙○○承攬台電地下電纜線工程，
    始有向告訴人甲○○承租坐落於雲林縣虎尾鎮○○段第二八七一號土地使用之必
    要，何況同案被告丙○○已坦供係其雇用泰勞一名駕挖土機在上開土地上挖取土
    石，從而被告基於夫妻之關切情誼，於訂約時在場，且於事發後經告訴人聯絡其
    夫丙○○時，被告主動獨自至本件土地上勘查並持買賣土方之契約書與告訴人商
    談賠償金額，或於雲林縣警察局虎尾分局警員到場測量本件土地挖取面積時，被
    告亦獨自到場參與測量過程，並向警員表示如何測量等情，然此係竊盜上開沙石
    前或完成後之他行為，本與同案被告丙○○之竊盜行為無關，尚難據此推測係被
    告有僱用不知情之工人，唆使其在上開土地上竊取土石，或與同案被告丙○○有
    何犯意聯絡。
四、綜上所述，相互勾稽，被告上開所辯，應足採信。此外，復查無其他任何積極確
    切證據足證被告涉有何犯行，揆諸首開說明，應認本件無由成立竊盜罪，依前揭
    法條規定與說明，自屬不能證明被告犯罪。原審對被告疏未詳加審究，遽認成立
    共同竊盜罪，自有違誤。被告上訴意旨否認犯罪而指摘原判決不當，為有理由，
    自應由本院將原判決此部分予以撤銷改判被告無罪。
據上論斷，應依刑事訴訟法第三百六十九條第一項前段、第三百六十四條、第三百零
一條第一項、第二百九十九條第一項前段，刑法第三百二十條第一項、第七十四條第
一款，罰金罰鍰提高標準條例第一條前段，判決如主文。
本案經檢察官吳忠賢到庭執行職務。
中    華    民    國      九十      年      四      月        十二      日
                                  臺灣高等法院臺南分院刑事第一庭
                                      審判長法官  鄭    文    肅
                                            法官  黃    聰    明
                                            法官  王    浦    傑
右正本證明與原本無異。
不得上訴。
                                      法院書記官  蔡    振    豐
中    華    民    國      九十      年      四      月        十八      日
附錄：本判決論罪科刑法條
刑法第三百二十條第一項：意圖為自己或第三人不法之所有，而竊取他人之動產者，
                        為竊盜罪，處五年以下有期徒刑、拘役或五百元以下罰金
                        。


司法院資訊處製作；財團法人民間司法改革基金會備份。
